臺北高等行政法院判決
　　　　　　　　　　　　　　　　　　　93年度訴字第1284號
　　　　　　　　　　　　　　　.
原　　　告　樺欽機械廠有限公司
代　表　人　甲○○
訴訟代理人　丁○○專利代理人.
　　　　　　丙○○送達代收人.
　　　　　　　　　　　　　　　.
被　　　告　經濟部智慧財產局
代　表　人　蔡練生（局長）
訴訟代理人　乙○○
上列當事人間因新型專利申請事件，原告不服經濟部中華民國93
年2月19日經訴字第09306212860號訴願決定，提起行政訴訟，本
院判決如下：
    主  文
原告之訴駁回。
訴訟費用由原告負擔。
　　事  實
一、事實概要：
    原告於民國91年1月30日以「供固定模具之模座及結合結構
    改良」（下稱系爭案）向被告申請新型專利，經被告編為第
    00000000號予以審查，不予專利。原告不服，申請再審查，
    經被告於92年10月8日以（92）智專三（三）05080字第0922
    1012370號專利再審查核駁審定書仍為系爭案應不予專利之
    處分。原告不服，提起訴願，經遭決定駁回，遂向本院提起
    行政訴訟。
二、兩造聲明：
　(一)原告聲明：
    1.訴願決定及原處分均撤銷。
    2.被告對系爭案應為准予專利之審定。
    3.訴訟費用由被告負擔。
  (二)被告聲明：
    1.駁回原告之訴。
    2.訴訟費用由原告負擔。
三、兩造之爭點：系爭案是否有違核准時專利法第98條第2項之
    規定而不符新型專利要件？
　(一)原告主張之理由：
    1.一般之模座皆是採用鑄造加工成型，而螺栓則是採取經熱
      處理後之鋼材所製成，因此單就結構強度上而言，螺栓的
      結構強度實大於模座，而會像被告及訴願決定機關所述先
      受損者為螺栓之情形，實際上是因為模座的體積大、螺栓
      的體積小所致，絕非是模座的結構強度大於螺栓。而由於
      模座的使用並非只有一時，而是長久性的。因此，對於習
      知在模座上開設T形槽的結果，因破壞了模座側邊至表面
      間的結構強度，於長時間的使用下，於該處將產生微量的
      變形，同時這微量的變形會隨著使用時間增加而增加，然
      而不論是微量的變形或較大的變形量，其皆對後序的加工
      程序及成品都有一定程度的影響，如澆注口的偏離、成品
      造形的瑕疵等，即縱使模座的微量變形也會對成型時之精
      度造成嚴重的影響。所以，被告及訴願決定機關指稱審究
      系爭案是否較習知T形槽增進功效，首應考量之重點乃螺
      栓之破壞的論述，顯非實情，且亦不合理。
    2.此外，系爭案的訴求重點係在於模座的結合，並非螺栓，
      因此比對時也應以習知之模座與之相比，而非以螺栓。而
      就前揭專利法第97條規定，系爭案即是針對習知模座之T
      形槽的設立形狀所作之改良。因此，系爭案並未違反新型
      專利的基本定義。尤其系爭案由於該槽的形狀改變，可相
      對減少加工製造流程及改善應力集中現象等之附加價值，
      更顯見系爭案與習知技術的優劣，被告豈可以減少加工流
      程係製造上的問題，否定系爭案之進步性。另關於被告及
      訴願決定機關指稱系爭案申請之標的係供固定模具之模座
      及結合結構改良之新型專利，並非該物品製造加工方法之
      發明專利，系爭案深孔具有較習知T形槽製造加工時節省
      加工成本乙節，核非新型專利之審究範疇的論述理由，實
      存在極大之謬誤。查新型所考量之要件有產業上利用上、
      新穎性及進步性，因此當新型具備這三個要件時方可准予
      專利，而就進步性而言，係指新型具有較習用為佳之效果
      達成，具備功效增進者，至於增進之功效可能是使用上的
      方便性、簡化構造、組裝容易、加工方便進而降低製造成
      本等等。再者，審視專利審查基準中關於新型進步性的相
      關事項，並未述及規範降低製造成本、簡化結構、組裝加
      工更為方便、容易非屬新型具進步性之列。因此被告及訴
      願決定機關並不能以系爭案實已具有可降低製造成本、加
      工更為方便、容易之功效，又指其非新型專利所考量之要
      件而予以核駁。況且，降低製造成本於商業上實為一具進
      步性的積極要件，否則空言結構而成本居高不下，根本不
      具任何競爭力，於廠商而言即無任何實質的意義。
  　3.此外，由被告審定的前案中即可證實簡化構造、組裝容易
      、加工方便進而降低製造成本亦屬新型進步性要件之列，
      如（93）智專三（一）05017字第09320067050號專利異議
      審定公報，於其審定理由中便指出：「…系爭案除四周之
      連結直角處（62）外，其內面板（60）以一板體一體成型
      之結構，自可增進強度，系爭案當有功效之增進，可達預
      期改善變形之功效，仍具進步性。…」；（93）智專三
      （二）04059字第09320087340號專利舉發審定公報，於其
      審定理由中指出，「…系爭專利之各ㄇ型鰭片構造相同，
      其構造簡單，安裝快速、易於製造，因而製造精度需求降
      低，相對可大幅降低製造成本與安裝成本之功效亦未見於
      證據一中，故系爭專利具進步。…」；（93）智專三（一
      ）02017字第09320060820號專利異議審定公報，其在理由
      中便指出：「…且系爭案確較引證案有在指揮棒長度不改
      變之情形下，相對增長其可供識別之部分，而且更方便加
      工、降低成本等功效之增進…」以及（93）智專三（一）
      02016字第09320060480號專利異議審定公報中指出：「系
      爭案袋體（10）不須另行裁切加工，只係將原本貼合底部
      之序直接轉換成透明膠膜（20）之貼合，大幅縮減製造成
      型之工序，且可達大面積察看果實之效能，有功效增進，
      具進步性。」因此，依據相同的專利審查基準，系爭案亦
      應具進步性要件。
    4.又材料的機械強度為機械元件設計上所根據的重要資料，
      因此，一個成功的設計，必須考慮到機械強度之重要因素
      。而機械的形狀若有尺寸上的突然變更，於尺寸的突然變
      更處，最容易造成應力的集中現象，又該處的平均應力或
      許不高，但因有應力集中的現象，實際上可能超出其平均
      值數倍或更多，而致該處之結構強度降低，易於損壞。而
      系爭案所欲改良之處即係在於習知之模座（2）的T型槽（
      21），其係因T形槽（21）之水平槽道（a）在接近垂直槽
      道（b）的上方端角（c）處，呈90度的轉折狀，形成一造
      形突然急驟變化之處，而如前段所述，當機械形狀尺寸突
      然變更之處即為應力集中之處，也是該機械結構最為脆弱
      之處。亦即系爭案改進之處主要係在習知T型槽（21）呈
      90度轉折的水平槽道（a）上方端角（c）處，而非水平槽
      道（a）上方之水平面。被告一直強調習知結構均布應力
      於該水平面上，而始終忽略了在尺寸突然改變之上方端角
      （c）處（90度的轉折角）應力集中越為嚴重的現象，且
      因此一嚴重的應力集中現象所導致的結構脆弱易於被破壞
      之情形，實令原告不解。
  　5.同時這一論點於東華書局所出版之機械設計的內頁第134
      頁中可得到有力的支持與證實：「…圖二至十四所示為矩
      形切面之板條有二種寬度者，在直接的拉力或壓力之下的
      應力集中因數。由圖中顯示，兩個寬度之比值愈大，內圓
      角半徑愈小時，應力應中之情形愈為嚴重。反之，比值小
      而內圓半徑愈大者，集中現象愈低…」由此更可證實原告
      於前面所述之論點，而正因尺寸的突然變化越大，該處應
      力集中的現象越為嚴重，因此系爭案遂將深孔（12）設計
      呈圓孔狀，使該深孔（12）的周面為一圓弧面（151），
      無突然的尺寸變更之處，以避免應力過於集中之現象，反
      觀習知者係呈一T字形體，具有突然的尺寸變更，而在尺
      寸突然變更之處產生嚴重的應力集中現象並使該處結構較
      為脆弱。此外，應力集中的大小與二機械間的接觸面積大
      小並無關聯，此亦可由前揭機械設計中得知，因此，縱如
      被告指稱系爭案之圓弧面與圓柱體的接觸面積並非圓弧面
      ，對系爭案之設計可降低應力集中之情形亦不影響，故就
      結構強度上觀之，系爭案確實較習知優良無誤。
    6.再者，習知T形槽（21）的成型，必需先以一銑刀由模座
      的側邊（d）水平銑設出一窄溝（e），再以另一銑刀對應
      窄溝（e）處由側邊水平銑設出一寬溝（f），以據此形成
      一T形槽（21）。由於該T形槽（21）的加工銑設方式，致
      令該模座的上表面（g）自側邊處至T形槽（21）的末段處
      皆呈透空狀，而使該模座之T形槽（21）處的模座上表面
      （g）與側邊（d）間之結構因無連設，以致強度較為薄弱
      ，易於損壞變形，故為避免該處因強度薄弱所造成的缺失
      ，故而需將模座的厚度增加，以為補強該處之模座結構強
      度，然此卻造成模座過厚，成本較高及T形槽（21）與模
      座下表面（h）之距離較長之缺失。反觀系爭案之深孔（
      12）的成形，則是直接自模座的側邊（d）鑽入成型，根
      本不須破壞模座之上表面（g）與側邊（d）之間的區域，
      而可保持模座在該區域的結構強度，既然系爭案之結構強
      度未因深孔（12）的設計受到影響。因此，整個模座的厚
      度不須再加厚，既然模座厚度未加厚，即表示深孔（12
      ）至模座表面（h）之距離較短，且成本較低。原告必須
      再次強調，雖然系爭案係屬物品結構的新型創作，而非加
      工方法的流程設計，但因由物品結構的創新設計，所衍生
      的節省加工成本亦屬於其創設之後的優點，此一情形猶如
      精簡構件後可節省組裝之成本，以提昇業者在該產業的競
      爭力之情形相同，系爭案確實具進步性。
    7.另外，被告及訴願決定機關指圓弧孔的接觸比T形槽的平
      面接觸因有應力集中，會造成螺栓更易於損壞，且夾緊力
      也不足。然而，原告所提之證物五、六，其係分別針對系
      爭案的圓形孔及習知的T形孔在相同受力的條件下所作的
      模擬檢測情形，由證物一、二中，可清楚發現系爭案之圓
      形孔與習知T形槽在處於相同的受力條件下，系爭案圓形
      孔因此力所產生的變形量為0.0236㎜應力為7.48kg/m㎡，
      習知之T形槽因此力所產生的變形量為0.0829mm、應力為
      8.91kg/m㎡，是故，系爭案之變形量及應力集中的現象確
      實較習知少，系爭案如此之結構設置具功效上之增進無誤
      。
　　8.系爭案創作重點在於模座的設計並非螺栓，而被告又稱系
      爭案創作並非要解決製造及微量變形的問題，然系爭案創
      作說明書第5頁已針對製造加工、變形等習用缺點加以改
      良，並非如被告所述。另系爭案專利範圍所界定乃是於模
      座側邊設有一圓孔，並於模座表面加工長形孔與圓孔連接
      ，成為一種具有圓弧面之接觸受壓面，且可容置一具模螺
      孔的圓柱體供螺栓螺接，以及如專利範圍所述，其中長形
      孔可與模座之側邊留有一段距離，形成無缺口之T型槽。
      因此由上述專利範圍的撰寫，明確指稱系爭案是屬於物品
      形狀及構造的創作，而減少加工流程及改善應力集中，係
      系爭案優點之一。且附屬項第1項所述模座側邊留有一段
      距離，形成無缺口之T型槽，此點設計在於減少模座厚度
      及增加模座強度，減少變形，系爭案確實具有進步性。
    9.被告所稱應力集中和破壞是兩回事，然應力集中，於系爭
      案說明書及再審查理由書中，從未提及此點，而是再審查
      時，於核駁理由先行通知所指稱系爭案會產生應力集中，
      參閱所提附件二，從模擬可知T型槽應力不均勻分佈情形
      大於圓形槽，由此可證系爭案創作確實較習用為佳。被告
      稱系爭案夾緊力不足，仍未有證據及以何理由作憑據，指
      稱系爭案有此缺點，再則，所提理論公式是指同一形狀下
      所致，而系爭案兩者之形狀並不相同，被告所述論點並不
      足採。
　　10.從系爭案初審核駁審定書、核駁先行通知書及再審查核駁
      審定書的核駁理由中皆未明述系爭案之圓形孔與T形孔屬
      形狀簡易變更，被告卻指稱系爭案之圓形孔與習知T形孔
      間屬形狀上的簡易變更，實已越出原先核駁之理由，自屬
      不合。又被告所謂之簡易變更基礎何在，倘若真屬簡易變
      更，為何在射出成型機等機器長久蓬勃發展以來，未見此
      結構之設計出現，也無人思及，顯然簡易變更並未屬實。
      尤以原告自68年成立以來，亦不斷研發創新射出機之結構
      ，並多次向被告及國外專利局提出申請且獲准專利。然而
      ，這些射出機構在經一段時間使用後皆共同產生一個問題
      ，即模座會在其所設立的T形槽處產生微量變形，以致嚴
      重影響成型時之精度，原告因此開始思量如何改善此一問
      題，其間歷經不斷的試驗，方有系爭案結構之設計產生，
      而得以有效改善傳統模座結構之缺失，同時並獲得業界普
      遍之認同與讚賞，並成為國內千大製造業之列。系爭案具
      進步性之事實除了可由市場上的反應得知之外，由於系爭
      案之深孔為一圓形孔，對製造者而言，可直接進行加工，
      而得到良好之精度，加上其旁側不需剖開，故具較佳之結
      構強度，並可據此減少其厚度，以目前鋼價上漲之情形，
      可大幅降低模座的製造成本，而對使用者而言，因圓形孔
      並無角度急劇變化之處，可確實減少應力集中之現象，以
      令模座在長久使用後，仍可保持原狀不變形，延長使用壽
      命，且可據此防止影響射出成型時之精度的狀況發生，降
      低產品的不良率。此外，由於模座厚度減少使其重量減輕
      ，故在推送模具時較為省力，可節省電力的耗費，並可提
      昇生產效率。
    11.反觀習用之T形槽，由於其係為一方形孔，因此，對製造
      者而言，其必須強調各面的精度，以致其各面皆必須經過
      精密的加工，造成加工的不便與困擾，加上其側邊需剖開
      ，使其結構強度變弱，而必須增加整個模座的厚度，造成
      製造成本居高不下，缺乏市場競爭力。再者，對使用者而
      言，因T形槽之轉角處具角度急劇變化產生嚴重的應力集
      中現象，以致模座在使用一段時間後便於T形槽處產生形
      變，影響射出時之精度，增加產品的不良率，而且因模座
      厚度增加重量較重，使模具在推送時較為費力，增加耗電
      量，同時成型速度亦無法有效提昇影響生產效率。是故，
      系爭案之模座將其T形槽改成圓形深孔之設計確實具有良
      好的功效增進，而具進步性要件。而且，被告亦已認定系
      爭案之圓形孔設計確實較T形孔加工簡單、應力不集中。
      另依本院92年度訴字第3884號判決，於被告主張之理由中
      載明：「且系爭案輪軸板整體結構較為節省材料及加工程
      序，並可減輕重量，難謂不具增進功效之進步性」，以及
      判決理由亦載明：「．．．且系爭案獨立項特徵．．．具
      有簡省金屬材之消耗及加工成本效益，俾達凸板既承受掣
      動蓋之壓掣桿更大壓掣，且能減輕成品重量之效能．．．
      」是故，由以上所述，可知節省加工程序、材質之消耗、
      成本效益及成品重量等均可作為新型專利之進步性論述依
      據。今因系爭案之結構設計確實可達加工容易、具良好精
      度、結構強度佳、減少厚度及重量、降低成本、減少應力
      集中現象、提昇產品良率、節省電力、提高生產效率之效
      果，因此，系爭案確實已具進步性要件，並無違專利法之
      規定至明。
    12.系爭案在第1項獨立項中已明，於模座表面設長形孔，
      並在模座側邊設圓孔，而所謂之孔為四周高而內凹陷者，
      而所謂之槽，則屬兩旁高而中陷者，故孔與槽之構造原本
      便有所不同，今系爭案在第1項獨立項中已明確指出於模
      座側邊及表面所設者為圓孔及長形孔，即圓孔與長形孔皆
      為一四周高、內凹陷之孔穴，且可據此得知其旁側未剖開
      。
　(二)被告主張之理由：
    1.原告稱螺栓結構強度大於模座，螺栓先受損乃因模座體積
      大所致。事實上，模座並非以全部體積和螺栓接觸，兩機
      件不論大小如何，相接觸部分先損壞者必是強度或硬度較
      弱者，惟不論何者較強，原告已同意螺栓會先損壞。
    2.原告稱系爭案由於槽的形狀改變，可以相對減少加工流程
      及改善應力集中。按本件係申請新型專利，新型專利以物
      品的形狀、構造為標的，同一物品有多種製造方法，大量
      製造與少量製造的方法也不同，在方法不確定亦非系爭案
      之標的情況下，原告就自己主觀所認知的方法稱系爭案有
      進步性實無意義。原告如欲稱系爭案因加工方便而有進步
      性，必須能證明系爭案和引證案都只有一種製造方法，事
      實上這是不可能的，因為任何機械元件都有許多的加工方
      法可以完成。至於原告所舉案例與系爭案案情不同，自不
      得比附援引稱系爭案亦具進步性。
    3.原告所稱應力集中論點，以及一再稱習知者容易損壞。按
      習知之T槽固然於角落處有應力集中，但有應力集中和使
      用中會破壞是兩回事，習用機床模座極少（甚至從沒有）
      有在此處破壞的狀況，工具機壽命在適當保養下20年以上
      是很正常的，幾乎沒有因為如原告所稱之損壞而必須更換
      機床模座，只要詢問任何業界人士自明，甚至公立學校內
      也有教學用之工具機，此種機器在規定的使用年限內，根
      本不會有原告所稱的問題。至於審定理由所稱的應力集中
      是圓弧面的應力集中。原告自己所繪的原圖式第三圖已承
      認此點，被指出來後又將其修正，仍不能改變此種圓弧面
      接觸並未優於習知的平面接觸之事實。
    4.原告所稱之夾緊力問題，惟所提測試之證據無法看出在何
      種條件下檢測，試品尺寸如何等。事實上，系爭案並不複
      雜，用簡單的理論公式即可明瞭，應力是等於施力除以受
      力面積，在施力相同的情況下（原告所提測試也是施力相
      同），受力面積大者應力較低，受力面積小者應力較高。
      由原說明書第三圖（原告所繪），可以看出圓弧面受壓時
      為兩條線而非兩圓弧面，而習知的T型槽則為兩平面，也
      就是系爭案受力面積較小，自然可得應力較大。
    5.原告只將T型螺帽改換成O型螺帽，單純之替換依規定為可
      輕易完成。就功效部分，原告主張成本較低部分，因為每
      家製作成本不同，所以被告不認同。就應力之集中部分，
      於訴願中所提附件四C部分已有考慮應力集中之問題，C部
      分為圓弦形已避開且削弱應力集中，習知之技術已考慮到
      應力問題。申請專利範圍第1項技術性已包含第2項之特徵
      ，所以只是T型變O型而已。檢測未界定測量條件，受壓面
      積亦未界定，所以測試報告不精確。被告不否認應力在斷
      面變化時有差異，但依專利法所界定之增進功效須差異達
      一定之程序，T型接觸面積變大與力即變小，所以不會有
      損害之情況，應力集中問題不等同於增進功效。依專利法
      第98第2項規定，T型換成O型為可輕易思及。
　　理  由
一、按專利法於92年1月3日修正施行前，尚未審定之專利申請案
    ，適用修正施行後之規定，專利法第135條定有明文。因此
    ，專利法修正施行前已審定者，適用修正施行前之規定，亦
    有專利法第135條修正說明可資參佐。本件係於92年1月3日
    修正施行前（即93年7月1日施行），業已審定之案件，自應
    適用修正施行前之專利法。次按新型係運用申請前既有之技
    術或知識，而為熟習該項技術者所能輕易完成且未能增進功
    效，不得依專利法申請取得新型專利，為系爭案審定時專利
    法第98條第2項所明定。系爭案經原告於92年1月23日修正申
    請專利範圍，並經被告予以實質審查，故本件應依修正後之
    申請內容審查，合先明。
二、依系爭案92年1月23日修正本申請專利範圍之記載，係
1.一種供固定模具之模座及結合結構改良，於塑膠射出機之模座
  表面設有諸T型槽供螺栓穿過並配合夾模塊以固定所需之模具
  ；其特徵在於：該T型槽係於模座側邊先設有圓孔，再於模座
  表面上加工長形孔與圓孔連接，成為一種具有圓弧面之接觸受
  壓面且可容置一具橫螺孔的圓柱體供螺栓螺接作為該T型槽之T
  型螺栓的模座及結合結構改良。
2.如申請專利範圍第1項所述供固定模具之模座及結合結構改良
  ，其中之長形孔可與模座之側邊留有一段距離，形成無缺口的
  T型槽。
3.如申請專利範圍第1項所述供固定模具之模座及結合結構改良
  ，其中之長形孔自側邊往內加工形成側邊具有凹缺口的T形槽
  。
三、系爭案之技術內容主要係藉由欲製作T型槽之位置上，由側
    邊先鑽設一圓孔，再於表面上加工一長形孔貫穿至該圓孔內
    ，使之利用一具有橫螺孔的圓柱體直接置入圓孔中，可供螺
    栓穿過長形孔與該橫螺孔螺接形成連設夾模槐的T型螺栓來
    固定所需的模具，以達到加工容易且成本較低之模座T型槽
    之目的。系爭案所指習知技術模座係上設有T型槽配合T 型
    螺帽及作為壓板的夾模塊，由螺栓穿過夾模塊與T型螺帽螺
    接以組設模具。因此，系爭案係將習知技術之T型槽之位置
    改為圓孔型，再以具有橫螺孔可螺接夾模塊的圓柱體直接置
    入圓孔中，以形成T型螺栓之模座。上述系爭案構造之改變
    係為藉由圓弧接觸面以避免習用垂直接觸平面可能產生應力
    集中致T型螺帽變形或裂開之缺點。但查，習知之T型槽為應
    力均布之平面，而由系爭案原專利說明書第三圖（原告所繪
    ），已可以看出圓弧面受壓時為兩條線而非兩圓弧面，雖原
    告修正第三圖改為圓弧面之接觸，但圓柱體與圓孔實施上為
    圓柱體之平順置入圓孔中，其間必然留有空隙，不能如系爭
    案專利說明書修正後之第三圖般完全貼合。因此，即使其受
    壓面極為接近於圓弧面，應力仍不均勻地分布於此面上，則
    系爭案將受壓面改為圓弧面仍有應力集中之問題。雖然原告
    指系爭案之圓形孔與習知T形槽在處於相同的受力條件下，
    系爭案之變形量及應力集中的現象確實較習知少，系爭案如
    此之結構設置具功效上之增進等等。經查，習知之T槽固然
    於角落處有應力集中，但有應力集中和使用中會破壞並不等
    同，被告已指明習用機床模座極少（甚至從沒有）有在此處
    破壞的狀況，工具機壽命在適當保養下20年以上是很正常的
    ，幾乎沒有因為如原告所稱之損壞而必須更換機床模座。況
    且系爭案主要在將T型槽變更為圓弧之O型，但由原告於訴願
    中所提附件四T型槽（即系爭案專利說明書第6圖之習知T型
    槽）接觸平面C部分業截角變更趨近於為圓弦形之事實觀之
    ，習知技術已考慮到應力問題，而有避開且削弱應力集中之
    形狀設計。因此，系爭案再將習知T型槽接觸平面截角加以
    變更成O型，此種形狀之簡易之變化亦屬熟悉該項技術者所
    可輕易思及，而不具進步性。
四、原告再主張爭案之圓形孔設計確實較T形孔加工簡單一節。
    查系爭案將受壓面改為圓弧面仍有應力集中之問題，且系爭
    案將T型槽變更為圓弧之O型，此種形狀之更易亦屬熟悉該項
    技術者所可輕易思及，已如前述。因此，亦不能以圓形孔設
    計較T形孔加工簡單即作為其具有突出之技術特徵或顯然之
    功效增進之論據。又被告於專利核駁審定書已指明系爭案與
    編號第356040號之「T型模之模唇調整機構」均係利用圓弧
    面之接觸受壓面作螺合卡固，系爭案只是習知技術之應用，
    並於再審查核駁理由先行通知書就原告之申復理由再予說明
    指駁，論述系爭案仍屬運用申請前既有之技術或知識，而為
    熟悉該項技術者所能輕易完成且未能增進功效。由被告上述
    說明理由已論明圓弧面形狀之改變屬熟悉該項技術者所可輕
    易思及。因此，原告指被告從系爭案初審核駁審定書、核駁
    先行通知書及再審核駁審定書的核駁理由中皆未明述系爭案
    之圓形孔與T形孔屬形狀簡易變更，被告卻主張系爭案之圓
    形孔與習知T形孔間屬形狀上的簡易變更，實已越出原先核
    駁之理由等等，並非可採。另系爭案申請專利範圍第2項、
    第3項附屬項均係就T型槽構造之細部再加描述，該附屬特徵
    並非突出之技術特徵或具有顯然功效之增進，仍不脫離獨立
    項技術內容，亦不能以此附屬特徵主張具有進步性。
五、從而，被告以系爭案係運用申請前既有之技術或知識，而為
    熟悉該項技術者所能輕易完成且未能增進功效，而為應不予
    專利之處分，於法核無不合。訴願決定予以維持，亦屬妥適
    。原告主張前詞，請求撤銷訴願決定及原處分，並命被告就
    系爭案為核准之處分，為無理由，應予駁回。
據上論結，本件原告之訴為無理由，爰依行政訴訟法第98條第3
項前段，判決如主文。
中　　華　　民　　國　　94　　年　 　6　　月　 23  　 日
                          第一庭審判長法　官  姜素娥
           　　　　   　　　  　　    法　官　吳東都
           　　　　　   　　　  　    法　官  陳國成
上為正本係照原本作成。
如不服本判決，應於送達後20日內向本院提出上訴狀並表明上訴
理由，如於本判決宣示後送達前提起上訴者，應於判決送達後20
日內補提上訴理由書（須按他造人數附繕本）。
中　　華　　民　　國　　94　　年　 　6　　月　 23  　 日
      　　　　　　　　　   　 　　    書記官  王英傑
